臺灣新北地方法院板橋簡易庭小額民事判決
111年度板小字第1124號
原      告  張隆勛  
被      告  黃愛樺  
上列當事人間請求侵權行為損害賠償事件，於民國111年4月29日
言詞辯論終結，本院判決如下：
    主  文
被告應給付原告新臺幣參仟柒佰柒拾柒元。
原告其餘之訴駁回。
訴訟費用新臺幣壹仟元由被告負擔新臺幣壹佰元，餘由原告負擔
。
本判決原告勝訴部分得假執行。但被告如以新臺幣參仟柒佰柒拾
柒元為原告預供擔保，得免為假執行。
    事  實  及  理  由
一、原告起訴主張：緣被告於民國109年12月12日上午10時3 1分
    許因不滿原告將其所有門牌號碼AD-166號普通重型機車（下
    稱系爭車輛）停放於新北市○○區○○路0巷00號前社區人
    行道上，妨害被告推輪椅進出，竟持穢物潑灑系爭車輛，致
    系爭車輛車殼及座墊受有污損，經更換座墊支出費用新臺幣
    （下同）29,698元，又原告因被告上開行為身心受創，併請
    求精神慰撫金6,000元，合計34, 698元。為此，爰依據侵權
    行為損害賠償之法律關係請求被告應給付34,698元一節，業
    據提出車損照片、估價單、社區監視器照片及案發地點照片
    等件影本為證，被告到庭固不爭執對系爭車輛潑灑穢物之情
    ，惟否認系爭車輛受有損害，並以：伊母親需要靠輪椅出入
    ，原告違反社區管理會規定，而將系爭車輛停放至人行道上
    ，導致伊母無法出入，因情緒不穩，才有上開行為，且系爭
    車輛並無損壞，不同意賠償云云置辯。是以本件所應審酌者
    ，乃在於：原告就本件之發生是否具有過失？原告得請求被
    告賠償之數額若干？
二、按「因故意或過失，不法侵害他人之權利者，負損害賠償責
    任。」、「不法侵害他人之身體、健康、名譽、自由、信用
    、隱私、貞操，或不法侵害其他人格法益而情節重大者，被
    害人雖非財產上之損害，亦得請求賠償相當之金額。」、「
    負損害賠償責任者，除法律另有規定或契約另有訂定外，應
    回復他方損害發生前之原狀。因回復原狀而應給付金錢者，
    自損害發生時起，加給利息。第一項情形，債權人得請求支
    付回復原狀所必要之費用，以代回復原狀。」，民法第184
    條第1項前段、第195條第1項前段及第213條分別定有明文。
    經查：原告主張被告於上開時、地對系爭車輛潑灑穢物之情
    ，為被告所不爭，則被告上開加害行為與原告之受損害間具
    有相當因果關係，被告自負有賠償之責，茲就原告請求之金
    額分述如下：
(一)系爭車輛修理費用29,698元部分：
　　原告主張因更換座墊支出29,698元，業據提出估價單及車損
    照片為證，被告雖否認系爭車輛之座墊有因此受損，然衡諸
    經驗法則及一般人之心理狀況，被告在系爭車輛座墊上潑灑
    穢物，將使坐墊污損而致令不堪使用，且原告所主張座墊受
    損與估價單所列維修項目相符，足認原告所主張之維修項目
    、金額，均係針對本件事故所造成之損害，而為回復原狀之
    必要性支出。至其數額，因物被毀損時，被害人除得依民法
    第196條請求賠償外，並不排除民法第213條至第215條之適
    用。依民法第196條請求賠償物被毀損所減少之價額，得以
    修復費用為估定之標準，但以必要者為限（例如︰修理材料
    以新品換舊品，應予折舊），最高法院77年度第9次民事庭
    會議決議（1）可資參照。是本件系爭車輛之修理係以新零
    件更換被損之舊零件，則以修理費作為損害賠償之依據時，
    自應將零件折舊部分予以扣除。查系爭車輛係於103年3月（
    推定15日）出廠使用，有本院依職權調取系爭車輛車籍資料
    在卷可佐，至109年12月12日受損時，使用期間已逾3年，而
    本件修復費用為零件28,798元、工資900元，本院依「營利
    事業所得稅結算申報查核准則」第95條第8項：「固定資產
    提列折舊採用定率遞減法者，以1年為計算單位，其使用期
    間未滿1年者，按實際使用之月數相當於全年之比例計算之
    ，不滿1個月者，以月計。」之規定，及行政院所頒「固定
    資產耐用年數表」及「固定資產折舊率表」之規定，機車耐
    用年數為3年，依定率遞減法每年折舊千分之五三六，其最
    後一年之折舊額，加歷年折舊累積額，總和不得超過該資產
    成本原額之十分之九之計算結果，零件折舊後之餘額為
    2,877元（第1年折舊值28,798×0.536=15,436，第1年折舊
    後價值28,798-15, 436=13,362，第2年折舊值13,362×
    0.536=7,162，第2年折舊後價值，13,362-7,162=6,200，第
    3年折舊值6,200×0.536=3,323，第3年折舊後價值6,200
    -3,323=2,877）；至於工資，則不因新舊車輛而有所不同，
    被告自應全額賠償，是原告得請求被告賠償之系爭車輛修復
    費用為3,777元（計算式：2,877+900=3,777）。
(二)精神慰撫金6,000元部分：
　　按依民法第195條第1項前段規定請求精神慰撫金之前提，須
    因身體、健康、名譽、自由、信用、隱私、貞操或其他人格
    法益等非財產法益受不法侵害，始得請求非財產上損害賠償
    （即精神慰撫金）。又慰藉金之賠償，以人格權遭遇侵害，
    使精神上受痛苦為必要，是不法侵害被害人之財產法益，而
    對其身體、生命、自由等人格權並未有何加害行為，縱因此
    使被害人苦惱，亦不生賠償慰撫金之問題（最高法院83年度
    台上字第2097號判決意旨參照）。本件原告另主張被告應給
    付精神上損害6,000元云云，然本件被告損壞系爭車輛，核
    屬單純財產權涉訟，而與人格權侵害無涉，原告復未能舉證
    證明其人格權有因被告上開行為受有何侵害，揆諸上開見解
    ，原告請求被告給付精神上損失6,000元，於法無據。
(三)綜上，原告得請求被告賠償之損害為3,777元。
三、次按損害之發生或擴大，與有過失者，法院得減輕賠償金額
    ，或免除之，民法第217條第1項定有明文。此項規定之目的
   在謀求加害人與被害人間之公平，倘被害人於事故之發生亦
   有過失時，由加害人負全部賠償責任，未免失諸過酷，是以
   賦與法院得不待當事人之主張，減輕其賠償金額或免除之職
   權。惟所謂與有過失，係指雙方行為為損害之共同原因者而
   言（最高法院68年台上字第967號裁判要旨參照），須被害人
   之過失行為為損害之共同原因，予損害之發生或擴大以助力
   ，並與損害之發生與擴大有相當因果關係者，始有其適用。
   經查，被告雖以原告違反社區管理委員會之公告將系爭車輛
   停放至人行道上，致伊母之輪椅無法出入，才有上開行為云
   云置辯，惟查本件原告未依社區規約或道路交通安全規則停
   放系爭車輛，實難認被告受有何種損害，且兩造主張之事實
   亦非基於共同原因所生，是本件被告之抗辯，為無理由，應
   不足採。
四、從而，原告依據民法侵權行為損害賠償之法律關係，請求被
    告給付34,698元，於上開3,777元之範圍內，為有理由，應
    予准許。逾此之請求，難謂有據，應予駁回。
五、本件事證已臻明確，兩造其餘攻擊、防禦方法與判決之結果
    不生影響，爰不一一贅論，併此敘明。
六、本件係關於請求金錢之給付，且其標的金額或價額在100,
    000元以下者之小額訴訟，應併依民事訴訟法第436條之19之
    規定，確定兩造應負擔之訴訟費用額為如主文第3項所示金
    額，及就被告敗訴部分依職權宣告假執行及被告得供相當擔
    保金額而免為假執行。
中    華    民    國   111    年     5    月    31    日
                  臺灣新北地方法院板橋簡易庭
                      法  官  李昭融
以上正本係照原本作成。
如不服本判決，應於收受送達後20日內以違背法令為理由向本庭
（新北市○○區○○路○段00巷0號）提出上訴狀並表明上訴理由（應
表明一、原判決違背法令及其具體內容；二、依訴訟資料可認為
原判決有違背法令之具體事實），如於本判決宣示後送達前提起
上訴者，應於判決送達後20日內補提上訴理由書（須附繕本），
未依上揭期間補提合法上訴理由者，法院得逕以裁定駁回上訴。
如委任律師提起上訴者，應一併繳納上訴審裁判費。
中    華    民    國   111    年     5    月    31    日
                      書記官  劉美蘭